臺灣高等法院高雄分院刑事判決　　　　 100年度上易字第12號
上　訴　人　臺灣高雄地方法院檢察署檢察官
被　　　告　林俊宇
選任辯護人　曾劍虹律師
上列上訴人因被告詐欺案件，不服臺灣高雄地方法院99年度易字
第2035號中華民國99年11月9 日第一審判決（起訴案號：臺灣高
雄地方法院檢察署99年度偵字第15519 號；併辦案號：同署99年
度偵字第29612號），提起上訴，本院判決如下：
    主  文
原判決撤銷。
林俊宇幫助犯詐欺取財罪，處有期徒刑肆月，如易科罰金，以新
臺幣壹仟元折算壹日。緩刑貳年。
    事  實
一、林俊宇可預見依一般常情，取得他人行動電話門號與財產犯
    罪等不法行為間常有密切之關聯，竟仍基於縱使自己所交付
    之行動電話門號，遭詐欺集團利用為詐欺取財之工具，亦不
    違其本意之幫助詐欺取財不確定故意，於民國99年1 月26日
    ，在高雄市○○區○○路1107號1 樓「威寶電信高雄裕誠特
    約服務中心」申辦威寶電信行動電話門號0000000000號SIM
    卡，同日又在高雄市「家樂福十全店」申辦家樂福電信行動
    電話門號0000000000號SIM 卡後，即同時將上開2 門號SIM
    卡交付給真實姓名年籍不詳綽號「阿明」成年男子之詐騙集
    團成員。嗣該詐騙集團成年成員取得上開行動電話門號後，
    遂分別為下列詐騙行為：(一)以上開0000000000號行動電話門
    號作為收購帳戶之聯繫工具，即於不詳時地，在報紙刊登「
    華庭商務會館接送人員，0000000000」之虛偽廣告，適王文
    謨（另由臺灣高雄地方法院檢察署檢察官以99年度偵字第12
    763 號為不起訴處分）見報，於99年3 月2 日晚間8 時許撥
    打上開電話聯繫，該詐欺集團成年成員即在高雄市○○路麥
    當勞前，向王文謨收取其向京城銀行岡山分行申辦之帳戶（
    帳號：000000000000號）提款卡、密碼後，再以之作為詐騙
    匯款工具，而於(1)99年3 月3 日晚間7 時51分許，撥打電話
    給烏彥萍佯稱：其網路購物系統出現問題，不慎選到分期付
    款，須至提款機前操作云云，致烏彥萍陷於錯誤，分別於同
    日晚間8 時35分許、8 時39分許及翌日凌晨0 時7 分許，各
    匯款新臺幣（下同）9,222 元、29,983元、10,978元（共計
    50,183元）至王文謨前開帳戶內；(2)於99年3 月3 日晚間8
    時38分許，撥打電話給吳郁妮佯稱：其網路購物作業疏失列
    為分期付款，須至提款機取消云云，致吳郁妮陷於錯誤，分
    別於同日晚間9 時52分許及翌日0 時16分許、0 時55分許各
    匯款29,983元、26,649元、24,998元（共計81,630元）至王
    文謨前開帳戶內。嗣因烏彥萍、吳郁妮2 人察覺有異，始報
    警循線查獲上情；(二)嗣該詐騙集團成員取得上開0000000000
    行動電話門號後，以之作為收購人頭電話之聯繫工具，並在
    報紙刊登「辦門號領現金，簽名即現領3000~ 最高30000 ，
    0000000000」之假廣告，適黃德村（另行起訴）見報，於99
    年2 月之不詳時日撥打上開電話聯繫，該詐欺集團成員即在
    不詳地點，收取黃德村向台灣大哥大申請換號之行動電話門
    號0000000000、0000000000號SIM 卡後，再以之作為收購金
    融機構帳戶之聯繫工具，並在報紙上刊登「銀行貸款，信用
    不佳可辦，0000000000」之假廣告，適宋仁忠（另行起訴）
    見報，於99年3 月17日前之不詳時地，撥打上開電話聯繫，
    約定於同月17日上午9 時在高雄市○○路與輔仁路口空軍一
    號遊覽車乘車處櫃檯，託不知情之服務人員將宋仁忠所開立
    中華郵政大寮郵局帳號00000000000000號帳戶之存摺、金融
    卡及密碼等存提款憑證轉交提供予真實姓名年籍不詳之「張
    專員」成年男子使用。嗣於99年3 月17日下午7時 許，該詐
    欺集團成員以電話聯絡邱清一，向其佯稱其日前購買煙火時
    ，賣家將付款方式誤設為分期付款，需依指示操作自動櫃員
    機方得解除設定云云，致邱清一陷於錯誤，而依指示轉帳合
    計新臺幣1 萬9,989 元至上開宋仁忠之郵局帳戶內，嗣因邱
    清一察覺受騙，乃報警循線查知上情。
二、案經告訴人烏彥萍、吳郁妮訴由高雄市政府警察局岡山分局
    ，告訴人邱清一訴由林園分局報告臺灣高雄地方法院檢察署
    檢察官偵查起訴及併案審理。
    理  由
一、本件被告林俊宇所犯為死刑、無期徒刑或最輕本刑為3 年以
    上有期徒刑以外之罪，其於準備程序就被訴及併案審理之事
    實均為有罪之陳述，經本院告知簡式審判程序之旨，並聽取
    其與公訴人及辯護人之意見後，認無不得或不宜改依簡式審
    判程序進行之處，爰依刑事訴訟法第273 條之1 第1 項，裁
    定本件改行簡式審判程序，合先敘明。
二、上揭犯罪事實，業據被告於本院審判程序中坦承不諱（見本
    院卷第34頁反面），核與證人即告訴人烏彥萍、吳郁妮、邱
    清一及證人王文謨於警詢中所述相符（警卷第13-15 頁、第
    18-20 頁，偵二卷第9 頁），復有威寶電信通聯調閱查詢單
    ( 警卷第3 頁) 、威寶電信行動電話預付卡服務申請書( 見
    偵一卷第11頁) 、證人王文謨提供之報紙小廣告剪報1 份、
    京城商業銀行岡山分行99年3 月18日(99)京城岡山分字第03
    7 號函暨該函所附開戶印鑑大卡及交易明細資料各1 份( 見
    警卷第7 頁至第10頁) 、被害人烏彥萍提出之自動櫃員機交
    易明細表3 紙( 見警卷第17頁) 、被害人吳郁妮提出之自動
    櫃員機交易明細表3 紙( 見警卷第22頁) 及案外人宋仁忠郵
    局帳戶交易明細、被害人邱清一轉帳交易明細、內政部警政
    署反詐騙咨詢專線紀錄、雲林縣警察局北港分局北辰派出所
    受理詐騙帳戶通報警示簡便格式表、受理刑事案件報案三聯
    單（偵二卷第11、13頁、21-23 頁），以及報紙廣告影本2
    張（偵二卷第14、15頁）等在卷可佐，足認被告出於任意性
    之自白與事實相符。本案事證明確，被告犯行堪以認定，應
    予依法論科。
三、按刑法上之幫助犯，係對於犯罪與正犯有共同之認識，而以
    幫助之意思，對於正犯資以助力，而未參與實施犯罪之行為
    者而言（最高法院88年度台上字第1270號判決要旨參照）。
    是以，如未參與實施犯罪構成要件之行為，且係出於幫助之
    意思提供助力，即屬幫助犯，而非共同正犯。查被告將其以
    本人名義申辦之上開門號晶片卡，提供予真實姓名年籍不詳
    之詐騙集團成年成員用以登報向王文謨、宋仁忠收取上開帳
    戶，向黃德村收取行動電話門號晶片卡，進而詐騙被害人烏
    彥萍、吳郁妮、邱清一等3 人財物，係基於幫助該成員用以
    詐騙他人財物之犯意，而未參與詐欺取財之構成要件行為，
    尚非共同正犯。上開詐欺集團成員施以詐術，使被害人陷於
    錯誤而為匯款，係犯刑法第339 條第1 項之詐欺取財罪，核
    被告所為，則犯刑法第30條第1 項前段、第339 條第1 項之
    幫助詐欺取財罪。被告以一幫助行為，提供上開2 門號幫助
    他人先後遂行3 次詐欺取財犯行，仍為一行為觸犯數罪名，
    係同種想像競合犯，應依刑法第55條規定從一情節較重者（
    即告訴人吳郁妮被詐81630 元部分）處斷。起訴書就被告幫
    助詐欺邱清一部分雖未論及，惟此部分既與起訴部分有想像
    競合犯之裁判上一罪關係，自為起訴效力所及，本院得併予
    審判之，附此敘明。再被告基於幫助之意思，為非屬詐欺取
    財之構成要件行為，為幫助犯，爰依刑法第30條第2 項之規
    定，按正犯之刑減輕之。
四、原判決認定被告一行為幫助詐欺烏彥萍、吳郁妮等人財物，
    而予論科，固非無見。然其未及審酌上揭併案審理被告幫助
    詐欺邱清一部分，仍有未洽，檢察官執此提起上訴為有理由
    ，應由本院撤銷原判決，並予改判。爰審酌被告基於幫助詐
    欺之不確定故意，任意提供個人行動電話門號予他人，而遭
    犯罪集團使用該門號遂行詐欺犯行，助長財產犯罪之風氣，
    徒增犯罪偵查之困難程度，增加被害人尋求救濟之困難，並
    擾亂金融交易往來秩序，危害社會正常交易安全，所為實屬
    不該；惟念及其並無前科，且犯後猶能坦承犯行，素行及犯
    後態度尚屬良好，並考量其因一時失慮而交付上開門號之犯
    罪動機，暨其犯罪之手段、情節，以及因此幫助詐欺集團成
    年成員共詐得財物之金額等一切情狀，量處如主文第二項所
    示之刑，並斟酌其教育程度為高職畢業、家庭經濟狀況小康
    、目前職業為中鋼公司外包廠商之小包、月收入約2 萬多元
    等情( 見調查筆錄受詢問人教育程度及家庭經狀況欄及原審
    易字卷審判筆錄第6 頁) ，諭易科罰金之折算標準，以資懲
    儆。又被告前未曾因故意犯罪受有期徒刑以上刑之宣告，此
    有臺灣高等法院被告前案紀錄表1 份在卷可佐，其因一時思
    慮欠週，致罹刑典，諒經此偵、審程序之教訓，當已知所警
    惕，信無再犯之虞，且被告業已與告訴人烏彥萍、吳郁妮、
    邱清一達成和解，賠償渠等3 人所受損失，告訴人烏彥萍、
    吳郁妮於原審已表示希望法院予以被告自新之機會，告訴人
    邱清一於本院審理時亦表示不再追究等情，有原審刑事審查
    庭刑事案件移付調解簡要紀錄及刑事陳述狀各1 紙在卷可稽
     (見原審審易字卷第34頁、第35頁) ，是本院認上開宣告之
    刑，以暫不執行為適當，爰併予宣告緩刑2 年，以啟自新。
據上論斷，應依刑事訴訟法第第369 條第1 項前段、第364 條、
第273 條之1 第1 項、第299 條第1 項前段，刑法第339 條第1
項，第30條、第55條、第41條第1 項前段、第74條第1 項第1 款
，刑法施行法第1 條之1 ，判決如主文。
本案經檢察官鍾忠孝到庭執行職務。
中    華    民    國    100    年    3    月    23    日
                  刑事第十庭    審判長法  官  陳中和
                                      法  官  林水城
                                      法  官  蔡國
以上正本證明與原本無異。
不得上訴。
中    華    民    國    100    年    3    月    23    日
                                      書記官  周青玉
附錄本案論罪科刑法條：
中華民國刑法第339條
意圖為自己或第三人不法之所有，以詐術使人將本人或第三人之
物交付者，處5年以下有期徒刑、拘役或科或併科1千元以下罰金
。
以前項方法得財產上不法之利益或使第三人得之者，亦同。
前二項之未遂犯罰之。